臺北高等行政法院判決　　　　　　　　　　　　　　　九十三年度簡字第四四四號
　　原　　　告　大同環保有限公司
　　代　表　人　甲○○
　　被　　　告　臺北縣政府環境保護局
　　代　表　人　張子敬（局長）住同右
　　訴訟代理人　乙○○兼送達.
　　　　　　　　丁○○
　　　　　　　　丙○○
右當事人間因廢棄物清理法事件，原告不服台北縣政府中華民國九十三年一月十五日
北府訴決字第０九二０六九五一八０號訴願決定，提起行政訴訟。本院判決如左：
　　主  文
原告之訴駁回。
訴訟費用由原告負擔。
　　事  實  及　理　由
一、事實概要：緣被告稽查人員於民國（下同）九十二年九月十五日十三時許，於台
    北縣五股鄉○○路○段一九八巷口執行路邊攔檢勤務時，發現原告所屬司機陳金
    財駕駛原告所有車號五五二─ＱＭ車輛載運一般事業廢棄物，未隨車持有載明廢
    棄物產生源及處理地點之證明文件，以供檢查，違反廢棄物清理法第九條第一項
    規定，被告依同法第四十九條第二款之規定，以九十二年十月七日北環廢字第四
    ○─○九二─一○○○○三號處分書裁處原告新台幣（下同）六萬元罰鍰，原告
    不服，提起訴願，經遭駁回，遂向本院提起本件行政訴訟。
二、原告起訴意旨略稱其所屬司機陳金財駕駛車號五五二─ＱＭ車輛，當日因調換工
    作路線及一時匆促疏忽，誤取他車之委託或共同處理遞送三聯單、剩餘一般事業
    廢棄產生源及處理地點證明文件，則該車上仍持有上開證明文件，與未持有者之
    情節顯然不同。雖經司機陳金財當場表明願回公司換取該車之證明文件，但不為
    被告稽查人員所接受，而仍予以處罰。又原告於訴願程序中曾補提委託或共同處
    理遞送三聯單、剩餘一般事業廢棄產生源及處理地點證明文件，但仍遭訴願駁回
    ，原處分及訴願決定認事用法容有違誤，難令人甘服云云。
三、按「主管機關得自行或委託執行機關派員攜帶證明文件，進入公私場所或攔檢廢
    棄物、剩餘土石方清除機具，檢查、採樣廢棄物貯存、清除、處理或再利用情形
    ，並命其提供有關資料；廢棄物、剩餘土石方清除機具應隨車持有載明廢棄物、
    剩餘土石方產生源及處理地點之證明文件，以供檢查。」、「有下列情形之一者
    ，處新臺幣六萬元以上三十萬元以下罰鍰，並得沒入清除機具、處理設施或設備
    ．．．二、清除廢棄物、剩餘土石方者，未隨車持有載明一般廢棄物、一般事業
    廢棄物、剩餘土石方產生源及處理地點之證明文件。」分別為廢棄物清理法第九
    條第一項、第四十九條第二款所明定。
四、卷查被告稽查人員於於前開時間、地點執行路邊攔檢勤務時，發現原告所屬司機
    陳金財駕駛車號五五二─ＱＭ車輛載運一般事業廢棄物（含塑膠袋、動物屍塊、
    塑膠麻繩等），未隨車持有載明廢棄物產生源及處理地點之證明文件，以供檢查
    ，已違反廢棄物清理法第九條第一項後段之規定，由被告稽查人員依法告發，此
    有被告九十二年九月十五日稽查記錄（編號○四─Ｗ─0000000）、採證
    照片附原處分卷可稽，又原告起訴意旨亦自承其所屬駕駛陳金財當時因疏忽而未
    隨車持有所載運物產生源及處理地點證明文件。職是，原告以清理廢棄物為業，
    卻因一時疏忽而違反廢棄物清理法第九條第一項後段所課隨車持有該等證明文件
    之義務，即有過失，揆諸司法院大法官會議釋字第二七五號解釋意旨「人民違反
    法律上之義務而應受行政罰之行為，法律無特別規定時，雖不以出於故意為必要
    ，仍須以過失為其責任條件。但應受行政罰之行為，僅須違反禁止規定或作為規
    範，而不以發生損害或危險為其要件者，推定為有過失，於行為人不能舉證證明
    自己無過失時，即應受處罰」，被告依廢棄物清理法第四十九條第二款之規定，
    處罰原告六萬元罰鍰，自屬有據。至於原告訴稱當時其所屬司機陳金財當場表明
    願回公司換取該車之證明文件，不被稽查人員接受乙節，按廢棄物清理法第九條
    第一項後段所規定「廢棄物、剩餘土石方清除機具應隨車持有載明廢棄物、剩餘
    土石方產生源及處理地點之證明文件，以供檢查。」觀其規範意旨，其所指之證
    明文件為稽查當時所載運物之種類、數量、來源及去處之正確資料文件，並不得
    於事後補提，否則即難達成有效處理廢棄物之立法目的，故縱使原告事後補提該
    證明文件，亦不能卸免原告違章行為之責任；何況依稽查記錄所載，原告所屬司
    機於稽查當時並未攜帶任何證明文件，亦無要求回公司更換之意見反應，只在業
    者意見陳述欄書寫「無」意見及簽名。又查原告於訴願程序中所提之行政院環境
    保護署事業廢棄物管制中心事業廢棄物流向管制網路申報之聯單，其上記載清除
    機具車號為五八九─ＱＡ，與本件原告所屬司機陳金財駕駛車輛車號五五二─Ｑ
    Ｍ，兩者並不相符，另亦未檢具合法處理場所之收受證明文件（須含數量、種類
    、日期及處理場所簽章．．．等等），且此次違規之主要載運物（動物屍塊）亦
    難證明係原告事後補提資料所揭事業機構台北縣立三重醫院所產生，由此足證原
    告所辯不足採信。
五、綜上所述，原處分認事用法既無違誤，被告依廢棄物清理法第四十九條第二款之
    規定，處分原告六萬元罰鍰，於法並無不合，且在法條之罰鍰額度範圍內，裁處
    最低度罰，訴願決定予以維持，即無不合，原告仍執前詞，請求撤銷訴願決定及
    原處分，為無理由，應予駁回。又本件依卷內資料，事證已臻明確，爰不經言詞
    辯論為判決。
據上論結，本件原告之訴為無理由，爰依行政訴訟法第二百三十三條第一項、第九十
八條第三項前段，判決如主文。
中　　華　　民　　國　　九十三　　　年　　　七　　　　月　　    五　　　日
                                  臺北高等行政法院  第二庭
      　　　　　　　　　　　　　　　　　　　　      法　官　林文舟
右為正本係照原本作成。
本件以訴訟事件所涉及之法律見解具有原則性者為限，始得於本判決送達後二十日內
向本院提出上訴狀並表明上訴理由，如已於本判決宣示後送達前提起上訴者，應於判
決送達後二十日內補具上訴理由（均按他造人數附繕本），且經最高行政法院許可後
方得上訴。
中　　華　　民　　國　　九十三　　　年　　　七　　　　月　　    五　　　日
                                                   書記官  余淑芬
